【裁判字號】    99,抗,322
【裁判日期】    991224
【裁判案由】    延長羈押等
【裁判全文】
臺灣高等法院高雄分院刑事裁定           99年度抗字第322號
抗  告  人
即  被  告  高志誠
選任辯護人  張清雄律師
            蔡孟珊律師
抗  告  人
即  被  告  白志偉
選任辯護人  曾慶雲律師
抗  告  人
即  被  告  劉岳倫
選任辯護人  陳惠美律師
上列抗告人因延長羈押等案件，不服臺灣高雄地方法院中華民國
99年11月22日裁定（99年度訴字第587 號），提起抗告，本院裁
定如下：
    主  文
抗告駁回。
    理  由
一、本件抗告意旨略以：抗告人即被告（下稱被告）高志誠、白
    志偉、劉岳倫等人，因違反毒品危害防制條例案件（原審案
    號：99年度訴字第587 號），因原審前次延長羈押2 月之期
    間，為自民國（下同）99年9 月23日起至99年11月22日止，
    原審雖於上開羈押期間屆滿前，傳喚提訊被告高志誠、白志
    偉、劉岳倫等人，開延長羈押調查庭，並當庭裁定自99年11
    月23日起延長羈押2 月，但僅以面告方式告知延押之決定，
    並未簽發押票續押，亦未於羈押期間屆滿前送達延押裁定書
    予被告，依刑事訴訟法第108 條第2 項之規定，延押除當庭
    宣示外，應於期間未滿前，以正本送達被告，始發生延長羈
    押之效力，惟本案延押之裁定書正本，於99年11月22日羈押
    期滿之後，方送達給被告簽收，故延長羈押裁定書之送達顯
    有瑕疵及程序上之違誤，本件延押裁定書未於羈押期間屆滿
    前，合法送達予被告，不生合法延長羈押之效力，依刑事訴
    訟法第108 條第2 項規定，已視為撤銷羈押，惟原審仍繼續
    羈押被告，爰提出抗告，請求撤銷原審對被告不當之羈押等
    語。
二、按裁判（包括判決及裁定）固應由推事（即法官）制作裁判
    書（例外：不得抗告之裁定當庭宣示者，得僅命記載於筆錄
    ），且裁判制作裁判書（包括判決書及裁定書）者，除有特
    別規定外，應以正本送達於當事人、代理人、辯護人及其他
    受裁判之人（刑事訴訟法第50條、第227 條第1 項規定參照
    ）。惟法院所為之裁判（判決及裁定），應以諭知之方法向
    外部表達，始對外發生效力，而裁判之對外諭知，除經言詞
    辯論之判決及當庭所為之裁定，應宣示者外，得以宣示或送
    達為之（刑事訴訟法第224 條規定參照），故裁判（包含判
    決及裁定）如經宣示者，於宣示時對外發生效力；如未經宣
    示、公告時，則於該裁判送達於當事人、代理人、辯護人或
    其他受裁判之人時，始對外發生裁判之效力（最高法院95年
    度台非字第99號判）。準此，法院延長羈押之裁定，如已當
    庭宣示，立即對外發生延長羈押之效力，否則，該延長羈押
    之裁定，須於羈押期間未滿前，將延長羈押裁定書以正本送
    達被告，始發生延長羈押之效力，如羈押期滿，延長羈押之
    裁定，既未經當庭宣示，亦未經合法送達者，則該延押裁定
    對外尚不發生效力，即應視為撤銷羈押（刑事訴訟法第108
    條第1 、2 項規定參照）。
三、經查，本件被告高志誠、白志偉、劉岳倫前因違反毒品危害
    防制條例等案件（原審案號：99年度訴字第587 號），經原
    審訊問後，認其等涉犯毒品危害防制條例第4 條第3 項運輸
    第三級毒品罪，均屬嫌疑重大，所涉犯為最輕本刑為5 年以
    上有期徒刑之罪，且均有逃亡之虞，非予羈押，顯難進行審
    判，均有羈押必要，而裁定被告高志誠、白志偉、劉岳倫等
    人，依刑事訴訟法第101 條第1 項第1 款、第3 款規定，均
    自99年4 月23日起執行羈押，嗣以被告高志誠、白志偉、劉
    岳倫等人，上開原羈押之原因（即刑事訴訟法第101 條第1
    項第1 款、第3 款事由）均仍存在，且有羈押之必要，而先
    後分別裁定自99年7 月23日起延長羈押2 個月（下稱第一次
    延押裁定），及裁定自99年9 月23日起再延長羈押2 個月（
    下稱第二次延押裁定）在案，以上有羈押票、二次之延長羈
    押裁定書及歷次之羈押、延押庭調查筆錄等附於原審卷可稽
    。次查，原審於上開第二次延押裁定之期限（99年11月22日
    ）屆滿前，已於99年11月18日通知被告高志誠、白志偉、劉
    岳倫及其等之辯護人，並提解上開3 位被告到場開延押庭，
    經原審合議庭訊問3 位被告後，當庭宣示延長羈押之裁定（
    下稱第三次延押裁定）：被告高志誠、白志偉、劉岳倫均自
    99 年11 月23日起延長羈押2 月，以上有原審99年11月18日
    訊問筆錄附於原審卷可憑，原審於99年11月18日對被告高志
    誠、白志偉、劉岳倫等人當庭所為之第三次延長羈押裁定，
    既已當庭宣示，依上揭說明及刑事訴訟法第224 條第2 項之
    規定，該第三次延押裁定已於宣示時立即對外發生效力，故
    原審所為上開第三次延押裁定，核符刑事訴訟法第108 條第
    2 項前段「前項（即延押）裁定，當庭宣示者，發生延長羈
    押之效力」之規定，而非屬同條項中段、後段「（延押裁定
    ，非當庭宣示者）應於期間未滿前以（延押裁定書）正本送
    達被告者，始發生延長羈押之效力。羈押期滿，延長羈押之
    裁定未經合法送達者，視為撤銷羈押。」所規定之情形，該
    第三次延押裁定既已生效，延押裁定書正本之送達，自無受
    刑事訴訟法第108 條第2 項中段「應於期間未滿前以正本送
    達被告，始發生延長羈押之效力。」規定之限制，縱於羈押
    期滿（即99年11月22日）後，第三次延長羈押裁定書正本始
    送達與被告，亦無解於該第三次延押裁定已對外生效之事實
    ，而僅屬於各被告對第三次延押裁定之法定抗告期間，係以
    各被告收受延押裁定書送達之翌日起算問題。被告3 人以原
    審上開第三次延押裁定，未於第二次延押期滿（99年11月22
    日）前，將延押裁定書合法送達予被告3 人，僅於期滿前在
    法庭當場宣示延押之裁定內容，認不生延長羈押之效力，主
    張原審之羈押視為已撤銷云云，依上開論述分析及所引法條
    規定內容等，顯不足採，本件抗告，並無理由，應予駁回。
四、據上論結，應依刑事訴訟法第412 條，裁定如主文。
中    華    民    國    99    年    12    月    24    日
                刑事第五庭    審判長法  官  曾永宗
                                    法  官  任森銓
                                    法  官  鍾宗霖
以上正本證明與原本無異。
不得抗告。
中    華    民    國    99    年    12    月    24    日
                                    書記官  邱麗莉

司法院資訊處製作；財團法人民間司法改革基金會備份。
